【裁判字號】    98,消債更,1306
【裁判日期】    990309
【裁判案由】    聲請更生程序
【裁判全文】
臺灣高雄地方法院民事裁定          98年度消債更字第1306號
聲  請  人  甲○○
即  債務人
上列當事人因消費者債務清理事件聲請更生，本院裁定如下：
    主  文
聲請人甲○○自民國九十九年三月九日上午十時起開始更生程序
。
命司法事務官進行本件更生程序。
    理  由
一、聲請意旨略以：聲請人因消費借貸、自用住宅借款、信用卡
    或現金卡契約，對金融機構負有債務，其中無擔保或無優先
    權之債務總額未逾新台幣（下同）1,200 萬元，因有不能清
    償債務情事，於消費者債務清理條例公布施行後，於民國98
    年2 月間與最大債權金融機構國泰人壽保險股份有限公司（
    下稱國泰人壽）協商成立，聲請人應分180 期、零利率、每
    月以12,357元清償債務。然聲請人從事臨時工、資源回收之
    工作，收入不穩定，於98年6 月間甚無工作機會，而難以維
    持生活，實有不可歸責於己之事由，致無法繼續履行協商條
    件，聲請人未經法院裁定開始清算程序或宣告破產，爰依法
    聲請更生等語。
二、按債務人不能清償債務或有不能清償之虞者，得依消費者債
    務清理條例所定更生或清算程序，清理其債務。次按債務人
    無擔保或無優先權之債務總額未逾1,200 萬元者，於法院裁
    定開始清算程序或宣告破產前，得向法院聲請更生。再按債
    務人與金融機構協商成立者，不得聲請更生或清算。但因不
    可歸責於己之事由，致履行顯有重大困難者，不在此限。又
    按法院開始更生程序之裁定，應載明其年、月、日、時，並
    即時發生效力。末按法院裁定開始更生或清算程序後，得命
    司法事務官進行更生或清算程序，必要時得選任律師、會計
    師或其他適當之自然人或法人一人為監督人或管理人，消費
    者債務清理條例第3 條、第16條第1 項、第42條第1 項、第
    45條第1 項、第151 條第5 項分別定有明文。
三、經查：
  (一)聲請人前於98年2 月間依消費者債務清理條例第151 條第1
    項規定與國泰人壽協商成立協商，聲請人應自98年3 月起，
    零利率，分180 期，每月10日以12,357元，以各債權銀行債
    權金額比例清償各項債務，至全部清償為止，有前置協商機
    制協議書、前置協商無擔保還款分配表暨表決結果在卷可稽
    （本院卷第12至17頁）。聲請人嗣依協商內容，給付分期款
    至98年6 月止，亦有存款憑證客戶收執聯存卷足憑（本院卷
    第33、34頁）。
  (二)聲請人96年度所得為6,601 元、97年度所得為4,368 元，98
    年6 月間亦向社會局申請「馬上關懷」急難救助金10,000元
    獲准，此有財政部高雄市國稅局96年、97 年 度綜合所得稅
    各類所得資料清單、財產歸屬資料清單、高雄市三民區公所
    高市三區社字第0980026870號函及附件足憑（本院卷第20至
    21、22至23、105 至118 頁）。依聲請人出具之收入切結書
    所載，聲請人目前收入僅約18,000元（本院卷第49頁），以
    98年度高雄市每人每月最低生活費11,309元之標準計算聲請
    人每月所需之個人必要生活費用及2 名在學子女之扶養費，
    聲請人之收入扣除其個人必要生活費及扶養費後，顯不足履
    行協商內容。聲請人無法依協商內容繼續清償，係因客觀收
    入不足所致，應可認定。聲請人主張其因不可歸責於己之事
    由，致履行上開協商內容顯有重大困難，堪予採信。
  (三)聲請人為一般消費者，並未從事營業，目前負債總額為5,07
    6,095 元，其中無擔保或無優先權之債務2,238,095 元，有
    擔保或有優先債權之債務2,838,000 元。聲請人每月收入約
    18,000元。名下有供自住使用之房地，價值約2,426,100 元
    （設定本金最高限額抵押權6,720,000 元），有聲請人財產
    及收入狀況說明書、債權人清冊、財政部高雄市國稅局財產
    歸屬資料清單存卷可查。聲請人負債大於資產，其不能清償
    債務之事實，應可認定。
四、綜上所述，債務人係一般消費者，並未從事營業，雖曾依前
    置協商程序與金融機構協商成立，但因不可歸責於己之事由
    ，致履行協商方案有重大困難，且已達不能清償債務或有不
    能清償之虞之程度。其中無擔保或無優先權之債務在1,200
    萬元以下，又未經法院裁定開始清算程序或宣告破產，另查
    無消費者債務清理條例第6 條第3 項、第8 條或第46條所定
    應駁回更生聲請之事由存在，債務人聲請更生，核屬有據，
    應予准許。並命司法事務官進行本件更生程序。
五、依消費者債務清理條例第16條第1 項、第45條第1 項，裁定
    如主文。
中    華    民    國    99    年    3     月    9     日
                  民事第三庭    法  官  陳宛榆
上為正本係照原本作成。
本裁定不得抗告。
本裁定已於99年3月9日上午10時公告。
中    華    民    國    99    年    3     月    9     日
                                 書記官  周耿瑩

司法院資訊處製作；財團法人民間司法改革基金會備份。
